【裁判字號】    94,訴,2527
【裁判日期】    950220
【裁判案由】    偽造文書等
【裁判全文】
臺灣板橋地方法院刑事判決              94年度訴字第2527號
公  訴  人  臺灣板橋地方法院檢察署檢察官
被      告  乙○○
                    （現於臺灣彰化監獄另案執行中）
上列被告因偽造文書等案件，經檢察官提起公訴（九十四年度偵
字第一六０二七號、九十四年度偵緝字第一九六二號），本院判
決如下：
    主  文
乙○○連續意圖為自己不法之所有，而侵占對於業務上所持有之
物，累犯，處有期徒刑拾月；又連續行使偽造私文書，足以生損
害於他人，累犯，處有期徒刑參月，未扣案出貨單上偽造之「李
素鳳」、「陳梅紅」之署押各壹枚，均沒收。應執行有期徒刑壹
年，未扣案出貨單上偽造之「李素鳳」、「陳梅紅」之署押各壹
枚，均沒收。
    事  實
一、乙○○前於民國九十二年間因違反著作權法案件，經本院以
    九十二年度簡字第二五０七號刑事簡易判決處有期徒刑四月
    ，並得易科罰金確定，嗣於九十三年二月二十七日易科罰金
    執行完畢。詎其猶不知悔改，於九十二年九月起，任職設於
    臺北縣泰山鄉○○○路一二０巷十三之七號之銀箭國際股份
    有限公司（下稱銀箭公司）臺北分公司，擔任業務員，負責
    銷售廚具及收取貨款工作，為從事業務之人，因另涉犯兒童
    及少年性交易防制法案件，需錢聘請律師，竟萌生歹念，基
    於意圖為自己不法所有之概括犯意，自民國九十三年三月間
    至同年十一月間，在上址銀箭公司臺北分公司內，趁其任職
    之機會，連續將向如附表所示之銀箭公司客戶德松煤氣公司
    等所收取之應收帳款，以變易持有為所有之意思，侵占入己
    ，共計新台幣（下同）六十九萬六千二百七十六元（詳細之
    客戶名稱、時間、應收帳款金額等如附表所示）。乙○○另
    基於意圖為自己不法所有之概括犯意，連續於九十三年十二
    月七日、九十三年十二月二十八日、九十四年一月三十一日
    ，向銀箭公司佯以該公司之客戶即順發電料行、北晨水電材
    料行及以自己名義，向公司訂購台式安全爐、歐式崁入爐、
    熱水器等物，並利用不知情之不詳姓名年籍資料之人在出貨
    單上偽造「李素鳳」、「陳梅紅」之署押各一枚，復持以行
    使，致銀箭公司陷於錯誤，將前揭物品交付乙○○，致受有
    共計七千六百七十三元（順發電料行部分二千三百八十元、
    北晨水電材料行二千七百九十三元、乙○○部分二千五百元
    ）之損害，並足生損害於李素鳳、陳梅紅二人。
二、案經銀箭公司訴由臺灣板橋地方法院檢察署檢察官偵查起訴。
    理  由
一、上揭事實，業據被告乙○○迭於偵訊及本院訊問時坦承不諱
    ，核與告訴人之代理人甲○○之指訴情節相符，復有被告簽
    發之承諾書及本票各乙紙、應收帳款明細表、出貨單、收款
    明細表附卷可稽。是被告之自白核與事實相符，足堪採信。
    另就附表編號六加億電器行九十三年十二月部分，因該電器
    行除進貨外，另退貨三千三百八十元及二千九百四十元，應
    予扣除，致該期應收帳款金額為「-400元」，故該部分非被
    告侵占之款項，應予扣除，附此敘明。因而，本件事證已臻
    明確，被告犯行洵堪認定，應予依法論科。
二、被告執行銷售及收款業務，竟借此侵占因執行業務所收取之
    貨款，核所為係犯刑法第三百三十六條第二項之業務侵占罪
    。又被告佯以客戶順發電料行、北晨電材料行及自己名義向
    告訴人訂貨，並偽造「李素鳳」、「陳梅紅」之署押在出貨
    單上，復持以行使，核其所為，係犯刑法第三百三十九條第
    一項之詐欺取財罪及同法第二百十六條、第二百十條之行使
    偽造私文書罪。又被告利用不知情之不詳姓名年籍資料之人
    在出貨單上偽造「李素鳳」、「陳梅紅」之署押各一枚，復
    持以行使，業據被告供承在卷，則被告應為行使偽造私文書
    罪之間接正犯。另被告偽造署押係偽造私文書之階段行為，
    偽造私文書之低度行為為行使偽造私文書之高度行為所吸收
    ，均不另論罪。復其先後分別多次業務侵占、詐欺取財、行
    使偽造私文書之犯行，時間緊接，觸犯構成要件相同之罪名
    ，均顯係基於概括之犯意而反覆為之，為連續犯，均應依刑
    法第五十六之規定，各論以一罪，並均加重其刑。又其所犯
    連續詐欺取財罪與連續行使偽造私文書罪間，有方法結果之
    牽連關係，應依刑法第五十五條之規定，從一重之連續行使
    偽造私文書罪處斷。再其所犯上開連續業務侵占罪及連續行
    使偽造私文書罪間，犯意各別，行為互殊，應分論併罰。又
    查，被告前於九十二年間因違反著作權法案件，經本院以九
    十二年度簡字第二五０七號刑事簡易判決處有期徒刑四月，
    並得易科罰金確定，嗣於九十三年二月二十七日易科罰金執
    行完畢在案，是其於有期徒刑執行完畢五年內再犯本件有期
    徒刑以上之二罪，為累犯，均應依刑法第四十七條之規定，
    就上開二罪各加重其刑，並依法遞加之。爰審酌被告犯罪所
    得款項甚鉅，對告訴人所生之損害非輕，且迄今尚未與告訴
    人和解，僅賠償告訴人二萬元乙節，此有告訴人之陳報狀附
    卷供參，是其尚未賠償告訴人所受之損害，惟其犯後坦承犯
    行，態度尚可，以及其素行、犯罪之動機、目的、手段等一
    切情狀，分別量處如主文所示之刑，並定應執行之刑，以資
    懲儆。另未扣案出貨單上偽造之「李素鳳」、「陳梅紅」署
    押各一枚，均應依刑法第二百十九條之規定，併予宣告沒收
    。
據上論斷，應依刑事訴訟法第二百九十九條第一項前段、第二百
七十三條之一第一項，刑法第五十六條、第三百三十六條第二項
、第二百十六條、第二百十條、第三百三十九條第一項、第四十
七條、第五十五條、第五十一條第五款、第二百十九條，罰金罰
鍰提高標準條例第一條前段，判決如主文。
本案經檢察官朱學瑛到庭執行職務。
中    華    民    國    95    年    2     月    20    日
                  刑事第十四庭  法  官  饒金鳳
以上正本證明與原本無異。
如不服本判決應於送達後十日內向本院提出上訴狀。
                                書記官  王春森
中    華    民    國    95    年    2     月    20    日
附表：
  編號  收款客戶名稱     應收日期      金額       小計
                                     （新臺幣）
   1   德松煤氣公司      93年3月     5,320元
                         93年4 月    131,520 元   136,840 元
   2   福展水電材料      93年7 月    25,500元
       有限公司
                         93年8月     24,060元
                         93年9月     121,253元
                         93年11月    157,824元
                         93年12月    6,720 元     335,357 元
   3   覺室設計公司      93年8月     42,112元
                         93年9月     9,473元
                         93年10月    4,368元      55,953元
   4   奇明瓦斯器具行    93年10月    14,210元
                         93年11月    14,210元     28,420元
   5   益昌燈飾廚具行    93年11月    5,154元
                         93年12月    7,731 元     12,885元
   6   加億電氣行        93年5月     14,525元
                         93年11月    11,760元
                         93年12月    -440元       25,845元
   7   高昇開發工程有限  93年10月    9,590 元     9,590 元
       公司
   8   隆昌美術燈廚具    93年10月    13,454元     13,454元
       水電行
   9   阿公店水材        93年10月    9,474 元     9,474 元
       中和店
   10  永新水電行        93年11月    2,940 元     2,940 元
   11  至祥廚具水電行    93年11月    11,640元     11,640元
   12  三奇燈飾廚爐具    93年11月    47,166元     47,166元
       總和材料行
   13  勝豐冷氣水電      93年11月    6,712 元     6,712 元
       工程行
   總計                                           69萬6276元
附錄本案論罪科刑法條全文：
中華民國刑法第三百三十六條第二項：
對於業務上所持有之物，犯前條第一項之罪者，處六月以上五年
以下有期徒刑，得併科三千元以下罰金。
中華民國刑法第二百十六條：
行使第二百十條至第二百十五條之文書者，依偽造、變造文書或
登載不實事項或使登載不實事項之規定處斷。
中華民國刑法第二百十條：
偽造、變造私文書，足以生損害於公眾或他人者，處五年以下有
期徒刑。
中華民國刑法第三百三十九條第一項：
意圖為自己或第三人不法之所有，以詐術使人將本人或第三人之
物交付者，處五年以下有期徒刑、拘役或科或併科一千元以下罰
金。

司法院資訊處製作；財團法人民間司法改革基金會備份。
